【裁判字號】    98,易,1391
【裁判日期】    980721
【裁判案由】    詐欺
【裁判全文】
臺灣板橋地方法院刑事判決              98年度易字第1391號
公  訴  人  臺灣板橋地方法院檢察署檢察官
被      告  甲○○
                      之14
上列被告因詐欺案件，經檢察官提起公訴（98年度偵字第11690
號），被告於本院準備程序進行中，就被訴犯罪事實為有罪之陳
述，本院告知簡式審判程序之旨，並聽取其與公訴人之意見後，
經合議庭裁定由受命法官獨任進行簡式審判程序審理後，判決如
下：
    主  文
甲○○共同意圖為自己不法之所有，以詐術使人將本人之物交付
，處有期徒刑參月，如易科罰金，以新臺幣壹仟元折算壹日。扣
案甲○○所開立之第一商業銀行三重分行帳號00000000000000號
之存摺壹本及印鑑章壹枚，均沒收。緩刑貳年，並向公庫支付新
臺幣參萬元。
    事  實
一、甲○○明知金融機構帳戶係個人理財之重要工具，且關係個
    人財產、信用之表徵，如交予他人使用，或經真實年籍、姓
    名不詳之人無故蒐集他人之帳戶資料，有供作財產犯罪用途
    之可能，竟與真實年籍、姓名不詳人士所組之詐欺集團共同
    基於意圖為自己不法所有之犯意聯絡，先於民國98年3 月25
    日，分別至位於臺北縣三重市○○路○ 段10號之聯邦商業銀
    行三重分行（下稱聯邦商銀三重分行）及位於臺北縣三重市
    ○○路○ 段502 號第一商業銀行重陽分行（下稱第一商銀重
    陽分行），開立聯邦商銀三重分行帳號：000000000000號及
    第一商銀重陽分行帳號：00000000000000號帳戶，且於同年
    4 月中旬，在臺北縣三重市○○路○ 段某處，將上開二帳戶
    之存摺、提款卡與密碼等資料交予真實年籍、姓名不詳之成
    年人，任由該成年人所屬犯罪集團作為犯罪取財收受款項之
    工具，並同意擔任前往金融機構領取詐騙贓款工作（俗稱「
    車手」），且約定可取得新臺幣（下同）1 萬元至10萬元不
    等之報酬，而參與該詐欺集團之運作；嗣於98年4 月17日上
    午7 時許，該詐欺集團成員冒充「甲○○」之名義撥打電話
    予乙○○並佯稱：在桃園高鐵附近有一塊地，需與地主談價
    格，惟必須先匯款購買土地之訂金200 萬元至甲○○所開立
    之前開第一商銀重陽分行帳戶云云，致乙○○陷於錯誤，旋
    即於同日上午11時許，前往桃園縣桃園市○○路55號第一商
    銀桃園分行，依詐欺集團成員之指示，將其第一商銀桃園分
    行帳號：00000000000000號帳戶內定存解約，匯款200 萬元
    至甲○○前開第一商銀重陽分行帳戶內，迨同日下午2 時30
    分許，甲○○與該詐欺集團成員一起前往臺北縣板橋市○○
    路○ 段107 號第一商銀板橋分行欲提領前開詐得之200 萬元
    款項之際，幸經第一商銀板橋分行經辦人員陳玉霞察覺有異
    而報警處理，為警當場查獲，並扣得甲○○前開第一商銀重
    陽分行帳戶之存摺1 本、印鑑章1 枚及第一商銀存款憑條、
    取款憑條各1 紙，始查悉上情。
二、案經乙○○訴由臺北縣政府警察局板橋分局報告臺灣板橋地
    方法院檢察署檢察官偵查起訴。
    理  由
壹、程序方面：本件被告甲○○所犯係死刑、無期徒刑、最輕本
    刑3 年以上有期徒刑以外之罪，其於準備程序就前揭被訴事
    實為有罪之陳述，經法官告知簡式審判程序之旨，並聽取其
    與公訴人之意見後，本院認無不得或不宜改依簡式審判程序
    進行之處，爰依刑事訴訟法第273 條之1 第1 項、第284 條
    之1 之規定，由本院合議庭裁定本件由受命法官獨任進行簡
    式審判程序，合先敘明。
貳、實體方面：
一、上開事實，業據被告甲○○迭於警詢、偵訊及本院訊問時自
    白不諱，核與告訴人乙○○於警詢時指訴、證人陳玉霞於警
    詢時證述之情節相符，並有被告前開第一商銀重陽分行存摺
    影本1 份、第一商銀取款憑條及存款憑條影本、第一商銀存
    款存根聯（乙○○）、定期性存款明細各1 紙、乙○○第一
    商銀存摺1 份、內政部警政署反詐騙案件紀錄表1 份（詳見
    偵查卷第27至36頁）在卷可稽，且有扣案之甲○○前開第一
    商銀重陽分行帳戶之存摺1 本、印鑑章1 枚及第一商銀存款
    憑條、取款憑條各1 紙可證。是本案事證已臻明確，被告犯
    行洵堪認定，應予依法論科。
二、核被告所為，係犯刑法第339 條第1 項之詐欺取財罪。又按
    刑法上財產犯罪之既未遂，係以財產已否入行為人實力支配
    下作為區別，從而，本件被害人已將前開款項匯入被告上開
    帳戶，嗣後上開款項雖未及提領而為警查獲，惟詐欺集團成
    員既取得被告前開帳戶之存摺、提款卡、密碼等資料，自對
    該款項已取得實力之支配而屬既遂，況金融帳戶具提存款、
    匯款等多項功能，對於金融帳戶之存摺、金融卡、金融卡密
    碼占有者，對於該金融帳戶得以提取現金、轉匯款項予以處
    分一節，允無疑義；被告於將本案金融帳戶販售予詐欺集團
    持用，該詐欺集團對於因遭詐騙之被害人所存、匯入款項得
    予以提領現金、或轉匯款項至其他金融帳戶等方式對於匯入
    款項予以處分，遭詐騙被害人所匯入之款項當係屬該詐欺集
    團實力支配、占有中，對被害人所實施詐騙行為自屬既遂，
    應堪認定；縱於事後因被害人或銀行行員向警察、司法機關
    報案而未及提領，對於詐欺集團原已取得被害人匯入款項之
    占有並不生影響，亦不得執此而論此種詐欺犯行乃屬未遂，
    故公訴人認被告前開詐欺取財行為未遂云云，容有未洽，附
    此敘明。再者，被告與真實姓名年籍資料不詳之成年人就上
    開犯行，有犯意聯絡及行為分擔，為共同正犯。爰審酌被告
    正值青壯，卻不思循正途賺取所需，徒想坐享暴利，參與詐
    欺集團之詐欺取財犯行，致使被害人受有財產上損害，被告
    雖未直接撥打電話向被害人行使詐術，惟其提供帳戶並為該
    集團提領詐欺所得款項，使該詐欺集團得以順利遂行詐欺取
    財之犯行，惡性非輕，惟其並無前開紀錄，此有臺灣高等法
    院被告前案紀錄表1 份在卷可證，是其素行尚可，及犯後坦
    承犯行，態度尚佳等一切情狀，量處如主文所示之刑，併予
    諭知易科罰金之折算標準，以資懲儆。另扣案之被告前開第
    一商銀重陽分行存摺1 本及印鑑章1 枚，係被告所有並供用
    以詐騙被害人匯款所用之物，爰依刑法第38條第1 項第2 款
    之規定，併予宣告沒收。至扣案之第一商銀存款憑條、取款
    憑條各1 紙，因已向第一商銀行使，屬第一商銀所有，爰不
    予宣告沒收，併予敘明。末查被告前未曾受有期徒刑以上刑
    之宣告，此有前開紀錄表因一時失慮，偶罹刑典，事後已坦
    承犯行，深具悔意，經此刑之宣告後，應知警惕而無再犯之
    虞，本院因認暫不執行其刑為當，予以宣告緩刑2 年，並命
    向國庫支付3 萬元，用啟自新。
據上論斷，應依刑事訴訟法第273 條之1 第1 項、第299 條第1
項前段，刑法第28條、第339 條第1 項、第41條第1 項前段、第
38條第1 項第2 款、第74條第1 項第1 款、第2 項第4 款，刑法
施行法第1 條之1 第1 項、第2 項前段，判決如主文。
本案經檢察官江祐丞到庭執行職務。
中    華    民    國    98    年    7     月    21    日
                  刑事第十七庭法  官  饒金鳳
以上正本證明與原本無異。
如不服本判決，應於判決送達後10日內，向本院提出上訴書狀，
且上訴書狀應敘述具體理由，而上訴書狀未敘述上訴理由者，應
於上訴期間（即自收受判決書之翌日起算10日）屆滿後20日內補
提理由書。
                              書記官  王春森
中    華    民    國    98    年    7     月    21    日
附錄本案論罪科刑之法律條文：
中華民國刑法第339 條：
意圖為自己或第三人不法之所有，以詐術使人將本人或第三人之
物交付者，處5 年以下有期徒刑、拘役或科或併科1,000 元以下
罰金。
以前項方法得財產上不法之利益或使第三人得之者，亦同。
前二項之未遂犯罰之。


司法院資訊處製作；財團法人民間司法改革基金會備份。
